最高法院刑事判決　　　　　　一○○年度台上字第六九九四號
上　訴　人　台灣高等法院檢察署檢察官
上　訴　人
即　被　告　陳
選任辯護人　洪大明律師
上　訴　人
即　被　告　林逸政
選任辯護人　謝孟儒律師
上　訴　人
即　被　告　許鑫琪
上列上訴人等因被告等強盜案件，不服台灣高等法院中華民國一
００年七月二十七日第二審判決（一００年度上訴字第一四四一
號，起訴案號：台灣新竹地方法院檢察署九十九年度少連偵字第
九０號），提起上訴，本院判決如下：
    主  文
原判決關於陳、林逸政、許鑫琪部分均撤銷，發回台灣高等
法院。
    理  由        
本件原判決撤銷第一審關於上訴人即被告陳、林逸政、許鑫
琪（以下除分別載稱姓名者外，合稱為「被告等」）加重強盜部
分之科刑判決，改判論處被告等成年人與少年共同犯結夥三人以
上攜帶兇器強盜未遂罪刑（陳處有期徒刑五年、林逸政處有
期徒刑四年、許鑫琪處有期徒刑三年十月，並分別為相關沒收之
宣告。至陳變造特種文書及被告等與少年共同行使變造特種
文書部分，另經第一審判處被告等成年人與少年共同犯行使變造
特種文書罪刑確定）；固非無見。
惟按：票據法規定之本票為設權證券，亦屬有價證券；其權利之
發生、行使及處分，與本票之作成、占有具有不可分離之關係。
是票據法規定之本票具有「動產」、「財物」之性質，得為財產
犯罪之客體。本件原判決雖以被告等夥同成年人曾火生（於民國
一００年四月六日死亡；另經原判決撤銷第一審對曾火生之科刑
判決，改判曾火生部分公訴不受理確定）及謝○吉、陳○傑（行
為時均係十四歲以上未滿十八歲之少年，另由第一審法院少年法
庭處理）共同意圖為自己不法之所有，結夥三人以上攜帶兇器，
以強暴、脅迫至使被害人黃厚祿不能抗拒，在曾火生所提供之空
白本票上，簽發面額新台幣（下同）五百萬元之本票一張（即原
判決附表編號七所示之本票；下稱「系爭本票」）；因該本票紙
本係曾火生所有，非屬黃厚祿所有之物，且曾火生與被告等共同
實行本件強盜犯罪之目的，非在取得系爭本票之紙本，而係欲迫
使黃厚祿交付五百萬元之金錢，則被告等在未取得五百萬元金錢
之前即遭警查獲，應論以刑法第三百三十條第二項、第一項之加
重強盜取財未遂罪等情（見原判決正本第二０頁理由欄之一）
。但：（一）依卷內資料，系爭本票之票面已表明本票、無條件
擔任兌付字樣，並由黃厚祿在發票人欄簽名、捺指印、填載國民
身分證字號、地址及記載金額（五百萬元）、發票年、月、日（
九十九年十二月十四日）等事項（見偵查卷第八０頁），已符合
票據法第一百二十條所規定「本票」之應記載要式事項；則系爭
本票究竟是否仍為單純之「紙本」，抑或已具備票據法所規定應
記載之事項而為有效之票據？事關系爭本票得否認為係強盜取財
罪之標的物之判斷。原判決對此未加論述，逕認系爭本票僅係曾
火生所有之「紙本」，自有可議。（二）原判決於事實欄二記載
：「曾火生取出其所有之空白本票乙本，在黃厚祿不能抗拒之情
形下，強制黃厚祿簽下系爭本票乙張，曾火生即取走系爭本票…
曾火生繼要求黃厚祿尋找保證人，以確保黃厚祿付出五百萬元款
項且不會報警，此時陳…得知黃厚祿已簽立系爭本票，遂向
黃厚祿提供若干人名，表示可以請來當保證人，並稱如果找到保
證人，可以將保證人載過來等語，要求黃厚祿尋覓保證人」等情
（見原判決正本第五頁）。倘原判決上開事實欄之記載無訛，則
被告等與曾火生在取得系爭本票後，似僅係要求黃厚祿尋找保證
人，以保證系爭本票之兌付及黃厚祿之不報警。據此，得否仍謂
被告等所犯加重強盜取財之罪尚在未遂階段？似非無疑。原判決
對此未加究明釐清，遽為被告等有利之認定，殊嫌速斷。檢察官
上訴意旨指摘原判決關於被告等部分不當，為有理由；應認原判
決關於被告等部分均有撤銷發回更審之原因。至被告等上訴意旨
俱以彼等係為處理曾火生與黃厚祿間之債務糾紛，並無不法所有
之意圖為由，質疑原判決論彼等以加重強盜取財未遂罪名，認事
用法均有不當云云，固無可取；然原判決關於被告等部分既有上
開違誤，仍應認被告等之上訴為有理由，併予敘明。
據上論結，應依刑事訴訟法第三百九十七條、第四百零一條，判
決如主文。
中    華    民    國  一○○  年   十二   月   十五   日
                      最高法院刑事第三庭
                          審判長法官  林  永  茂  
                                法官  蘇  振  堂  
                                法官  林  秀  夫  
                                法官  林  立  華  
                                法官  蔡  國  在  
本件正本證明與原本無異
                                      書  記  官  
中    華    民    國  一○○  年   十二   月   十九   日
                                                      Q